最高法院刑事裁定　　　　　　　　　　110年度台聲字第227號
聲　明　人　王騰毅



上列聲明人因違反毒品危害防制條例等罪案件，對於臺灣新北地
方檢察署檢察官之執行指揮（109 年度執護字第61號），聲明異
議，本院裁定如下：
    主  文
異議之聲明駁回。
    理  由
一、假釋制度之目的在使受徒刑執行而有悛悔實據並符合法定要
    件者，得停止徒刑之執行，以促使受刑人積極復歸社會。而
    假釋處分經主管機關作成後，受假釋人因此停止徒刑之執行
    而出獄，如復予以撤銷，再執行殘刑，非特直接涉及受假釋
    人之人身自由限制，對其復歸社會後而享有之各種權益，亦
    生重大影響。故假釋之撤銷屬刑事裁判執行之一環，為廣義
    之司法行政處分。因此，受假釋人對於檢察官指揮執行撤銷
    假釋之原因事實，如有不服，得依刑事訴訟法第484 條之規
    定，向當初諭知該刑事裁判之法院聲明異議，以求救濟，此
    固據司法院釋字第681 號解釋在案。惟監獄行刑法業於民國
    108年12月17日修正，經總統於109年1 月15日以華總一義字
    第00000000000號令修正公布全文156條，並自公布後6 個月
    ，即109年7月15日施行。修正後該法第134條第1項規定：「
    受刑人對於廢止假釋、不予許可假釋或撤銷假釋之處分不服
    ，經依本法提起復審而不服其決定，或提起復審逾2 個月不
    為決定或延長復審決定期間逾2 個月不為決定者，應向監獄
    所在地或執行保護管束地之地方法院行政訴訟庭提起撤銷訴
    訟。」是受刑人對於法務部撤銷假釋之處分，於監獄行刑法
    修正施行後，自應循行政爭訟途徑尋求救濟。
二、聲明人甲○○聲明異議意旨略以：伊於民國110年5月12日收
    受臺灣新北地方檢察署檢察官109 年度執護字第61號撤銷假
    釋通知書，無非以聲明人於假釋期間違反保安處分執行法第
    74-2條第1款規定，即於109年6 月26日犯詐欺（按應係洗錢
    ）犯行，另於同年12月24日運輸第三級毒品。惟上開犯行均
    僅經地方法院判刑，尚未確定，在判決確定前不能認為伊確
    有犯罪，自不得擅自撤銷假釋，爰聲明異議等語。
三、惟查：
  ㈠聲明人因：⑴成年人故意對少年犯妨害性自主罪，經臺灣板
    橋地方法院（已更名為臺灣新北地方法院）以95年度訴字第
    3899號判決處有期徒刑8月，緩刑3年確定，嗣其緩刑被撤銷
    後，經同法院以99年度聲減字第98號裁定減為有期徒刑4 月
    確定；⑵成年人故意對少年犯妨害性自主罪，經臺灣高等法
    院以98年度上訴字第3441號判決處有期徒刑3年4月，嗣經本
    院以99年度台上字第315 號判決駁回上訴確定；⑶違反槍砲
    彈藥刀械管制條例案件，經臺灣高等法院以101 年度上訴字
    第2362號判決處有期徒刑8 年，併科罰金新臺幣（下同）10
    萬元，嗣經本院以102年度台上字第771號判決駁回上訴確定
    ；⑷違反毒品危害防制條例案件，經臺灣高等法院以100 年
    度上易字第1134號判決處有期徒刑4月、6月，應執行有期徒
    刑8月確定；⑸偽造文書案件，經臺灣臺北地方法院以100年
    度簡字第832號判決處有期徒刑3月確定；⑹因侵占案件，經
    臺灣新北地方法院以99年度簡字第9573號判決處罰金 5,000
    元確定。上開⑵及⑶（有期徒刑部分）；⑷及⑸所示罪刑，
    暨⑶及⑹之罰金刑，經臺灣高等法院106年度聲字第692號裁
    定，分別定其應執行有期徒刑10年、10月及罰金10萬 1,000
    元，並經本院以106年度台抗字第356號駁回抗告確定，與上
    開⑴所示之罪刑接續執行。聲明人於99年8 月29日入監執行
    ，嗣經法務部矯正署於108 年11月15日核准假釋在案，並經
    臺灣高等法院以108 年度聲字第3868號裁定聲明人於假釋中
    付保護管束，並於保護管束期間內，完成加害人處遇計畫，
    且禁止對兒童及少年實施特定不法侵害之行為在案，聲明人
    於108年12月3日假釋改執行罰金易服勞役，並於109年1月 7
    日改繳罰金出監。嗣聲明人之假釋於110 年間被撤銷，應執
    行殘刑1年7月又6 日，以上有臺灣高等法院被告前案紀錄表
    、臺灣高等法院106年度聲字第692號裁定、108 年度聲字第
    3868號裁定、本院106年度台抗字第356號裁定等在卷可憑（
    見本院卷第21至48頁），以上事實自堪認定。
  ㈡本件聲明人對撤銷假釋不服，主張不應撤銷其假釋，於監獄
    行刑法修正施行後之110年9月22日向本院聲明異議。惟如前
    說明，聲明人對於法務部撤銷假釋之處分不服，應循行政爭
    訟途徑尋求救濟，方為適法，聲明人向本院聲明異議，於法
    不合，應予駁回。另本院亦非諭知該裁判之法院，附此敘明
    。
據上論結，應依刑事訴訟法第486條，裁定如主文。 
中    華    民    國   110    年    10    月    13    日
                  刑事第六庭審判長法  官  許  錦  印  
                                  法  官  何  信  慶  
                                  法  官  朱  瑞  娟  
                                  法  官  高  玉  舜  
                                  法  官  劉  興  浪  
本件正本證明與原本無異
                                  書記官
中    華    民    國   110    年    10    月    18    日